【裁判字號】    99,訴,386
【裁判日期】    991222
【裁判案由】    違反毒品危害防制條例
【裁判全文】
臺灣花蓮地方法院刑事判決               99年度訴字第386號
公  訴  人  臺灣花蓮地方法院檢察署檢察官
被      告  何萬章
  選任辯護人  吳秋樵律師（法律扶助基金會指派）
上列被告因違反毒品危害防制條例案件，經檢察官提起公訴（99
年度偵字第3970號），本院判決如下：
    主  文
何萬章意圖販賣而持有第一級毒品，處有期徒刑陸年拾月。扣案
之第一級毒品海洛因拾伍包（總淨重捌點陸陸公克，驗餘總淨重
貳點柒零公克）、第二級毒品安非他命拾貳包（驗餘淨重貳拾貳
點捌肆公克），均沒收銷燬之。
    事  實
一、何萬章於95、96年間，因販賣第二級毒品安非他命、甲基安
    非他命、轉讓禁藥即甲基安非他命等案件，經臺灣臺東地方
    法院於98年12月24日以97年度訴字第299號、98年度訴字第3
    號判決判處應執行有期徒刑30年，經臺灣高等法院花蓮分院
    於99年7月30日以99年度上訴字第32號、第 33號判決駁回上
    訴，嗣經最高法院於99年11月30日以99年度台上字第7431號
    判決駁回上訴確定（不構成累犯）。
二、其明知海洛因及甲基安非他命分別為毒品危害防制條例第 2
    條第2項第1款、第 2款所規範之第一級毒品及第二級毒品，
    不得意圖販賣而持有，仍於99年8月8日某時，在臺東縣臺東
    市某不詳地點，向姓名、年籍不詳綽號「阿賢」之人，以新
    臺幣3萬元之價格，為供己施用而販入第一級毒品海洛因 15
    包（驗餘總淨重8.66公克，總純質淨重2.70公克），及甲基
    安非他命12包（驗前總毛重25.92公克，包裝塑膠袋總重3.0
    4公克，驗前總純質淨重21.50公克，驗餘淨重 22.84公克）
    。其於販入後，將前開毒品置於臺東縣臺東市○○路41巷30
    號家中，竟萌生將持有之前開毒品販賣予不特定人之意圖，
    而於同年月10日15時許，駕駛車牌號碼 7311-UP號自用小客
    車，攜帶前開毒品前往花蓮縣花蓮市境內，欲尋覓不特定之
    購毒者。嗣於同日20時20分許，在花蓮縣花蓮市○○路 549
    之 1號「桃花源茶坊」前停車場，因形跡可疑，為警攔查，
    經何萬章同意搜索，在其所駕駛之前開自用小客車內，扣得
    前揭毒品及行動電話2具、SIM卡5張及帳冊、電話簿各1本，
    而查悉上情。
三、案經花蓮縣警察局移送臺灣花蓮地方法院檢察署檢察官偵查
    起訴。
    理  由
壹、證據能力部分：
    按刑事訴訟法關於「鑑定」之規定，除選任自然人充當鑑定
    人外，另設有囑託機關鑑定制度。依同法第198條、第208條
    之規定，不論鑑定人或鑑定機關、團體，固均應由法院、審
    判長、受命法官或檢察官視具體個案之需要而為選任、囑託
    ，並依第 206條之規定，提出言詞或書面報告，始符合同法
    第159條第1項所定得作為證據之「法律有規定」之情形。否
    則所為之鑑定，仍屬傳聞證據。然於司法警察機關調查中之
    案件，為因應實務上，或因量大、或有急迫之現實需求，例
    行性當然有鑑定之必要者，例如毒品之種類與成分、尿液之
    毒品反應，或者槍彈有無殺傷力等鑑定，基於檢察一體原則
    ，得由該管檢察長對於轄區內之案件，以事前概括選任鑑定
    人或囑託鑑定機關、團體之方式，俾便轄區內之司法警察官
    、司法警察對於調查中之此類案件，得即時送請先前已選任
    之鑑定人或囑託之鑑定機關、團體實施鑑定，以求時效（法
    務部92年9月1日法檢字第0920035083號函參照）。此種由檢
    察機關概括選任鑑定人或概括囑託鑑定機關、團體，再轉知
    司法警察官、司法警察於調查犯罪時參考辦理之作為，法無
    明文禁止，係為因應現行刑事訴訟法增訂傳聞法則及其例外
    規定之實務運作而為。此種由司法警察官、司法警察送請檢
    察官事前概括選任之鑑定人或囑託之鑑定機關、團體所為之
    鑑定結果，與檢察官選任或囑託為鑑定者，性質上並無差異
    ，同具有證據能力（最高法院96年度台上字第2860號判決意
    旨參照）。另法院或檢察官囑託其他機關、團體為鑑定時，
    如須以言詞報告或說明時，始得命實施鑑定或審查之人為之
    ，並非一定須命以言詞報告或說明，且機關、團體之鑑定，
    如未命實施鑑定或審查之人為言詞報告或說明時，並無準用
    刑事訴訟法第202條鑑定人應具結之規定，該法第 208條第1
    項定有明文（最高法院96年度臺上字第 486號判決意旨參照
    ）。準此，法務部調查局濫用藥物實驗室 99年9月10日調科
    壹字第 09923020380號鑑定書，為檢察機關概括授權警方送
    由鑑定機關所為之鑑定，該鑑驗書於鑑驗方法、鑑驗結果均
    有詳細說明，且檢察官並未命實施鑑定人為言詞報告或說明
    ，自無準用刑事訴訟法第 202條鑑定人具結之規定，不因實
    施鑑定人未具結即無證據能力，內政部警政署刑事警察局99
    年10月22日刑鑑字第0990144650號鑑定書，為本院囑託該機
    關鑑定，認無須命實施鑑定人為言詞報告或說明，無準用同
    法第 202條鑑定人具結之規定，不因實施鑑定人未具結即無
    證據能力，揆諸前開說明，前開鑑定書依刑事訴訟法第 159
    條第1項及同法第206條第1項規定，均具有證據能力。
貳、實體部分：
一、上揭事實，業據被告何萬章於警詢時、偵查中、本院羈押訊
    問時、準備程序及審理時迭承不諱（見花警刑大機動字第09
    90036386號卷第8至11頁、偵字第3970號卷第28頁、第 46頁
    、本院聲羈字第116號卷第5至6頁、本院卷第5至10頁、第35
    頁、第80頁），扣案之前開粉末9包及粉塊6包，經鑑定結果
    為，送驗粉末檢品 9包均含第一級毒品海洛因成分，合計淨
    重3.56公克（驗餘淨重3.52公克，空包裝總重2.43公克），
    純度20.02％，純質淨重0.71公克，送驗粉塊檢品6包均含第
    一級毒品海洛因成分，合計淨重5.17公克（驗餘淨重5.14公
    克，空包裝總重1.62公克），純度38.42％，純質淨重 1.99
    公克，有法務部調查局濫用藥物實驗室99年 9月10日調科壹
    字第09923020380號鑑定書附卷可佐（見偵字第 3973號卷第
    10頁），扣案之前開白色晶體12包，外觀型態均相似，經隨
    機抽取編號A1鑑定鑑定結果為，編號A1檢出第二級毒品甲基
    安非他命之成分，純度約為94％，依據抽測純度值，推估編
    號A1至A12均含甲基安非他命之驗前總純質淨重約21.50公克
    ，驗餘淨重22.84公克，有內政部警政署刑事警察局 99年10
    月22日刑鑑字第0990144650號鑑定書附卷可稽（見本院卷第
    43至44頁），並有現場查獲及扣案毒品照片共41張（見見花
    警刑大機動字第0990036386號卷第22至42頁）、扣得之前揭
    毒品、行動電話2具、SIM卡5張及帳冊、電話簿各1本附卷可
    佐，足認被告自白與事實相符，應堪採信。本件事證明確，
    被告犯行洵堪認定，應依法論科。
二、按海洛因及甲基安非他命分別係毒品危害防制條例第2條第2
    項第第1款、第2款所明訂之第一級毒品及第二級毒品，不得
    非法意圖販賣而持有。核被告所為，係犯毒品危害防制條例
    第5條第1項之意圖販賣而持有第一級毒品罪及同條例第 5條
    第 2項之意圖販賣而持有第二級毒品罪。又被告意圖販賣而
    同時持有第一級毒品海洛因及第二級毒品甲基安非他命，係
    一行為同時觸犯毒品危害防制條例第5條第1項之意圖販賣而
    持有第一級毒品罪及同條例第5條第2項之意圖販賣而持有第
    二級毒品罪，為想像競合犯，應從一重依毒品危害防制條例
    第5條第1項之意圖販賣而持有第一級毒品罪處斷。按所謂自
    白，係針對被嫌疑為犯罪之事實陳述，不包括該事實之法律
    評價，被告或犯罪嫌疑人在偵查中，若可認為已對自己被疑
    為犯罪之事實是認，縱對於該行為在刑法上之評價尚有主張
    ，仍無礙於此項法定減刑事由之成立（最高法院98年度台上
    字第448號判決參照）。經查，被告於警詢時自白於99年8月
    10日15時許，攜帶前開甲基安非他命12包及海洛因15包，自
    臺東市出發至花蓮縣除供本身施用外，沿路看有無朋友需要
    購買安非他命跟海洛因等情（見花警刑大機動字第09900363
    86號卷第 9頁），於偵查中自白來花蓮市係為問小皮、梁全
    興要不要毒品等情（見偵字第3970號卷第28頁），並於本院
    羈押訊問、準備程序至審理時均坦承犯行，被告於偵查中雖
    否認販賣毒品云云（見偵字第3970號卷第28頁、第45頁），
    惟查，被告既已就被嫌疑為意圖販賣而持有之事實為陳述，
    雖否認販毒，然此僅係對於前開犯行在刑法上之評價有所主
    張，揆諸上開見解，應認被告於偵查、審判中均自白犯罪，
    符合上開毒品危害防制條例第17條第 2項之減刑條件，應減
    輕其刑。至於被告之辯護人雖請求本院依刑法第59條規定，
    為被告減輕其刑云云，然按刑法第59條之酌量減輕其刑，必
    於犯罪之情狀，在客觀上足以引起一般同情，認為即予宣告
    法定低度刑期，猶嫌過重者，始有其適用。然查，被告持有
    之前開毒品數量非微，扣案之甲基安非他命純度更高達94％
    ，倘前開毒品製大量流入市面，對於國人身心健康及社會治
    安危害甚鉅，其犯罪情狀客觀上顯難以引起一般同情，自無
    從適用刑法第59條規定予以酌減其刑，附此敘明。爰審酌海
    洛因及甲基安非他命，具有成癮性、濫用性及危害性，被告
    正值壯年，不思正途，為圖不法利益，竟意圖販賣第一級毒
    品海洛因及第二級毒品甲基安非他命而持至花蓮縣花蓮市，
    雖幸未販賣既遂，但倘所持有之前開毒品流入市面，對於國
    人身心健康及社會治安危害甚鉅，所為非是，被告前因販賣
    第二級毒品安非他命、甲基安非他命、轉讓禁藥即甲基安非
    他命等案件，經臺灣臺東地方法院於98年12月24日，以97年
    度訴字第299號、98年度訴字第3號判決判處應執行有期徒刑
    30年，經臺灣高等法院花蓮分院於99年7月30日，以 99年度
    上訴字第32號、第33號判決駁回上訴，嗣經最高法院於99年
    11月30日，以99年度台上字第7431號判決駁回上訴確定，有
    臺灣高等法院被告前案紀錄表 1紙附卷可稽，其於臺灣臺東
    地方法院判處應執行有期徒刑30年、臺灣高等法院花蓮分院
    駁回上訴後，於最高法院審理時，復為本件犯行，足徵其無
    不再販賣毒品之決心，且所持有之前開海洛因數量非微，所
    持有之前開甲基安非他命數量甚鉅，且純度高達94％，惟被
    告迭承犯行之態度等一切情狀，量處如主文所示之刑，以示
    懲儆。扣案之海洛因15包（驗餘總淨重8.66公克，總純質淨
    重2.70公克），及甲基安非他命12包（驗前總毛重25.92 公
    克，包裝塑膠袋總重3.04公克，驗前總純質淨重 21.50公克
    ，驗餘淨重 22.84公克），為查獲之第一、二級毒品，應依
    毒品危害防制條例第18條第 1項前段規定，沒收銷燬之。按
    毒品危害防制條例第18條第 1項規定得諭知沒收並銷燬者，
    以查獲之毒品及專供製造或施用毒品之器具為限，固不及於
    毒品之外包裝，惟若外包裝與沾附之毒品無法析離，自應將
    外包裝併該毒品諭知沒收並銷燬之；又鑑定機關鑑定毒品時
    ，一般係以傾倒之方式，將包裝袋內之毒品倒出與包裝袋分
    離而稱重，必要時亦會輔以刮杓取出袋內粉末，然無論依何
    種方式分離，包裝袋內均會有極微量毒品殘留（最高法院94
    年度台上字第6213號、95年度台上字第3739號判決意旨參照
    ）。經查，前開扣案之包裝海洛因之塑膠袋12包及包裝甲基
    安非他命之塑膠袋15包，與內含之海洛因及甲基安非他命分
    離時，仍會有極微量之海洛因及甲基安非他命殘留而難以析
    離，應視為毒品，應依毒品危害防制條例第18條第 1項前段
    規定，不問屬於犯人與否，宣告沒收並銷燬之。至於扣案之
    SIM卡共5張、帳冊電話簿各1本、行動電話2具及現金 3千元
    等物，並非違禁物，且被告供稱SIM卡5張非其所有，帳冊內
    容係記載買賣牛樟菇之資料，現金 3千元為出賣牛樟芝之所
    得等語（見本院卷第82頁），又無證據認定與本件意圖販賣
    而持有前開毒品之犯行具關聯性，爰均不予宣告沒收，併予
    說明。
據上論斷，應依刑事訴訟法第299條第1項，毒品危害防制條例第
5條第1項、第2項、第17條第2項、第18條第 1項前段，刑法第11
條前段、第55條，判決如主文。
本案經檢察官簡淑如到庭執行職務
中    華    民    國    99    年    12    月    22    日
                  刑事第二庭  審判長  法  官  張宏節
                                      法  官  蔡寶樺
                                      法  官  林季緯
以上正本證明與原本無異。
如不服本判決應於收受送達後10日內向本院提出上訴書狀，並應
敘述具體理由。其未敘述上訴理由者，應於上訴期間屆滿後20日
內向本院補提理由書(均須按他造當事人之人數附繕本)「切勿逕
送上級法院」。
中    華    民    國    99    年    12    月    28    日
                                      書記官
附錄本判決論罪之法律條文：
毒品危害防制條例第5條第1、2項:
意圖販賣而持有第一級毒品者，處無期徒刑或10年以上有期徒刑
，得併科新臺幣7百萬元以下罰金。
意圖販賣而持有第二級毒品者，處 5年以上有期徒刑，得併科新
臺幣5百萬元以下罰金。
意圖販賣而持有第三級毒品者，處3年以上 10年以下有期徒刑，
得併科新臺幣3百萬元以下罰金。
意圖販賣而持有第四級毒品或專供製造、施用毒品之器具者，處
1年以上7年以下有期徒刑，得併科新臺幣1百萬元以下罰金。

司法院資訊處製作；財團法人民間司法改革基金會備份。
